臺灣高雄地方法院民事判決
111年度鳳簡字第461號
原      告  劉竑礽    住○○市○○區○○路00號
被      告  范○○    （真實姓名及住居所詳卷）
兼法定代理  
人          黃○○    （真實姓名及住居所詳卷）
上列當事人間請求損害賠償事件，本院於民國111年11月3日言詞
辯論終結，判決如下：
    主      文
被告應連帶給付原告新臺幣壹拾肆萬肆仟壹佰壹拾元，及自民國
一一一年七月十六日起至清償日止，按週年利率百分之五計算之
利息。
訴訟費用新臺幣壹仟伍佰伍拾元由被告連帶負擔。
本判決第一項得假執行。但被告以新臺幣壹拾肆萬肆仟壹佰壹拾
元為原告預供擔保，得免為假執行。
    事實及理由
一、按司法機關所製作必須公開之文書，除前項第3款或其他法
    律特別規定之情形外，亦不得揭露足以識別前項兒童及少年
    身分之資訊，兒童及少年福利與權益保障法第69條第2項定
    有明文。查本件被告范○○於民國00年0月生，為12歲以上未
    滿18歲之少年，有個人戶籍資料查詢結果在卷可稽(本院卷
    第39頁)，依前開規定，本判決自不得揭露足以識別其身分
    之資訊。故本判決關於范○○及其法定代理人黃○○，均以上開
    代號稱之。
二、次按簡易訴訟之訴狀送達後，原告不得將原訴變更或追加他
    訴，但擴張或減縮應受判決事項之聲明者，不在此限，民事
    訴訟法第436條第2項、第255條第1項第3款分別定有明文。
    查本件原告於起訴時原聲明請求准供擔保宣告假執行(本院
    卷第5頁)，嗣於本院審理中，撤回假執行之聲請，核屬減縮
    應受判決事項之聲明，而變更聲明如下述(本院卷第80頁)，
    與上開規定相符，應予准許。
三、原告主張：
(一)范○○於110年5月間逃家前往臺中市與訴外人李偉銘結識，並
    可得預見李偉銘受飛機軟體暱稱「狠角色」之人指示，前往
    超商領取包裹，或至指定地點拿取被害人放置之包裹，再將
    包裹轉交陌生者之行止，在其所領取、拿取或轉交之包裹當
    中，極可能存放有遂行不法詐欺取財犯行之物品，而此舉可
    能幫助或共犯遂行對方實行詐欺取財之犯罪，卻為協助李偉
    銘輕易獲取多於一般工作之報酬，猶仍基於幫助之意思，陪
    同李偉銘先後多次前往超商或指定地點，領取、拿取包裹後
    轉交予其他人，藉此輾轉方式掩飾或隱匿詐欺所得財物之來
    源、去向及所在，而當李偉銘遭警方查獲後，范○○竟繼續接
    受詐欺集團指揮從事上述「取簿」工作。值此同時，詐欺集
    團成員則在網路上虛偽刊登私人借貸、收取存摺、金融卡、
    交換現金等廣告，誘騙不知情之訴外人彭文郁於110年6月16
    日下午9時22分許，將其所有合作金庫商業銀行帳號：000-0
    000000000000號帳戶(下稱A帳戶)，及中華郵政股份有限公
    司帳號：000-00000000000000號帳戶(下稱B帳戶)等金融卡2
    張放置在位於臺中市○區○○路○段000巷0號之戲苑科技公司第
    403號智慧型寄物櫃隔壁櫃上方處(下稱系爭地點)，並提供A
    、B帳戶金融卡密碼予詐欺集團成員，范○○遂於110年6月17
    日下午1時44分許前往系爭地點取走A、B帳戶金融卡2張，再
    轉交給詐欺集團成員。又詐欺集團成員假冒網路賣家、商店
    客服等名義，向原告佯稱系統設定錯誤，誤升為高級會員或
    重複扣款，要求原告配合操作網路銀行藉以協助解除相關設
    定云云，致原告陷於錯誤，於110年6月17日下午5時7分許、
    5時14分許、5時55分許、6時33分許，在桃園市○○區○○路00
    號2樓住處，依指示操作網路銀行，分別匯款新臺幣(下同)4
    9,986元、49,986元、18,015元至A帳戶，匯款26,123元至B
    帳戶，造成原告受有財產上損害144,110元(計算式：49,986
    ＋49,986＋18,015＋26,123＝144,110)。
(二)又范○○於95年2月生，本件侵權行為發生時為未成年人，黃○
    ○為范○○之法定代理人，依民法第187條第1項前段規定，應
    與范○○連帶負損害賠償責任。為此，侵權行為之法律關係提
    起本件訴訟，並聲明：被告應連帶給付原告144,110元，及
    自起訴狀繕本送達翌日起至清償日止，按週年利率5％計算之
    利息。
四、被告均則以：對於上開時、地對范○○犯有幫助加重詐欺取財
    罪、幫助加重洗錢罪之事實不爭執，惟范○○只是詐欺集團車
    手，目前無資力賠償原告請求金額等語置辯。並聲明：原告
    之訴駁回。
五、本院得心證之理由：
(一)按因故意或過失，不法侵害他人之權利者，負損害賠償責任
    。故意以背於善良風俗之方法，加損害於他人者亦同；數人
    共同不法侵害他人之權利者，連帶負損害賠償責任。不能知
    其中孰為加害人者亦同。造意人及幫助人，視為共同行為人
    ；連帶債務之債權人，得對於債務人中之一人或數人或其全
    體，同時或先後請求全部或一部之給付，民法第184條第1項
    、第185條、第273條第1項分別定有明文。又民事共同侵權
    行為，不以有意思聯絡為必要，數人間之行為，苟為損害之
    共同原因，即為行為關聯共同，足成立共同侵權行為（最高
    法院67年台上字第1737號判決意旨參照）。加害人於共同侵
    害權利之目的範圍內，各自分擔實行行為之一部，而互相利
    用他人之行為，以達其目的者，仍不失為共同侵權行為人，
    而應對於全部所發生之結果，連帶負損害賠償責任（最高法
    院78年度台上字第2479號判決意旨參照）。
(二)經查，本件原告主張之事實，業據其提出臺灣高雄少年及家
    事法院(下稱高少家法院)111年度少護字第96號、第97號、
    第98號(下合稱系爭保護事件)宣示筆錄、匯款交易明細為證
    (本院卷第7至16、69頁)，為被告所不爭執(本院卷第80頁)
    ，並有兩造警詢筆錄、少年調查筆錄、少年審理筆錄在卷可
    稽(外放臺灣臺中地方法院110年度少調字第1415號影卷、高
    少家法院110年度少調字第1447號影卷)，而被告因上開詐欺
    行為，經高少家法院少年法庭保護庭認定犯幫助加重詐欺取
    財罪、幫助加重洗錢罪，有此宣示筆錄在卷可參（本院卷第
    7至16頁），復經本院依職權調取高少家法院系爭保護事件
    卷證核閱無誤，本件依上開調查證據之結果，認原告之主張
    堪信為真實。準此，現今詐騙集團成員分工細膩，包括分配
    工作者、撥打電話行騙者、領取人頭帳戶之取簿手、提款之
    車手、交付人頭帳戶之人，均為組成詐欺集團不可或缺之人
    ，彼此分工，方能達成詐欺取財之目的，是范○○確有加入上
    開詐騙集團並擔任領取A、B帳戶金融卡之車手，幫助上開詐
    騙集團成員實行詐欺行為，嗣詐欺集團成員向原告詐騙，致
    原告陷於錯誤而陸續匯款144,110元至A、B帳戶，原告受有1
    44,110元財產上損害一情，業如認定如前述，堪認范○○確有
    幫助詐欺集團詐取原告財物之侵權行為事實，且范○○之行為
    與原告受詐欺所受損害之間具有相當因果關係，是范○○與詐
    欺集團成員自應就原告所受損害負連帶賠償責任，又數人共
    同為侵權行為致加害於他人時，本各有賠償其損害全部之責
    。從而，原告依侵權行為之法律關係，請求范○○給付144,11
    0元，為有理由，應予准許。
(三)復按無行為能力人或限制行為能力人，不法侵害他人之權利
    者，以行為時有識別能力為限，與其法定代理人連帶負損害
    賠償責任。行為時無識別能力者，由其法定代理人負損害賠
    償責任。前項情形，法定代理人如其監督並未疏懈，或縱加
    以相當之監督，而仍不免發生損害者，不負賠償責任，民法
    第187條第1項、第2項定有明文。又法定代理人對無行為能
    力人或限制行為能力人之侵權行為，以負責為原則，免責為
    例外，故民法第187條第2項所定免責要件，應由法定代理人
    負舉證之責（最高法院72年度台上字第953號判決意旨參照)
    。查范○○於本件侵權行為發生時，係有識別能力之限制行為
    能力人，而黃○○為其法定代理人，有范○○之個人戶籍資料查
    詢結果在卷可稽(本院卷第39頁)，黃○○並未就其監督並無疏
    懈，或縱加以相當監督仍不免發生損害等免責事由，負舉證
    責任，從而，原告依民法第187條第1項前段規定，請求黃○○
    負連帶賠償責任，自屬有據。
六、末按遲延之債務，以支付金錢為標的者，債權人得請求依法
    定利率計算之遲延利息；應付利息之債務，其利率未經約定
    ，亦無法律可據者，週年利率為5％；給付無確定期限者，債
    務人於債權人得請求給付時，經其催告而未為給付，自受催
    告時起，負遲延責任。其經債權人起訴而送達訴狀，與催告
    有同一之效力，民法第233條第1項前段、第203條、第229條
    第2項亦分別定有明文。查原告起訴狀繕本均於111年7月15
    日分別送達被告並發生催告之效力（本院卷第31至33頁），
    準此，原告請求給付自起訴狀繕本送達翌日即111年7月16日
    起至清償日止，按週年利率5％計算之利息，於法並無不合，
    應予准許。
七、綜上所述，原告依侵權行為之法律關係，請求被告連帶給付
    144,110元，及自111年7月16日起至清償日止，按週年利率5
    ％計算之利息範圍，為有理由，應予准許
八、本件係就民事訴訟法第427條訴訟適用簡易程序所為被告敗
    訴之判決，爰依同法第389條第1項第3款之規定，職權宣告
    假執行，並依同法第392條第2項，依職權為被告預供擔保，
    得免為假執行之宣告。
九、本件事證已臻明確，兩造其餘攻擊防禦方法及舉證，經核與
    判決結果，不生影響，爰不一一論述。
十、訴訟費用負擔之依據：民事訴訟法第78條、第85條第2項。
中　　華　　民　　國　　111 　年　　11　　月　　29　　日
          　　　　鳳山簡易庭  法　官  藍雅筠
以上正本係照原本作成。　　　　　　　　　
如不服本判決，應於送達後20日內，向本院提出上訴狀並表明上
訴理由，如於本判決宣示後送達前提起上訴者，應於判決送達後
20日內補提上訴理由書（須附繕本）。
中　　華　　民　　國　　111 　年　　11　　月　　29　　日
                              書記官  蔡毓琦　　
訴訟費用計算式 裁判費(新臺幣)1,550元 合計          1,550元